臺灣高雄地方法院刑事判決　　　　　　　99年度易字第2355號
公　訴　人　臺灣高雄地方法院檢察署檢察官
被　　　告　吳致遠
上列被告因竊盜案件，經檢察官提起公訴（99年度偵字第7033號
），本院判決如下：
    主  文
吳致遠共同犯毀壞門扇竊盜罪，處有期徒刑壹年貳月。
其餘被訴部分，均無罪。
    事  實
一、吳致遠與姓名年籍不詳綽號「三仔」之成年男子係屬朋友關
    係，因該綽號「三仔」之成年男子於民國97年7 月19日3 時
    48分前某時許，先在高雄市○○路710 號旁空地，竊取登記
    於「聖宏順通運有限公司」（負責人為陳泳甫）名下車牌號
    碼2K-886號營業貨運曳引車及車牌號碼OZ-25 號拖板車，再
    至高雄市○○路與河堤路口橋上，竊取呂澄柱所有之挖土機
    1 臺，並將該挖土機置放於上開竊取之拖板車上，駛離而停
    放在路邊。嗣該「三仔」之成年男子撥打電話要求吳致遠駕
    駛車牌號碼UP-7122 號自小客車與其碰面，待吳致遠駕駛上
    開自小客車與該「三仔」碰面並至上開曳引車停放之地點後
    ，該綽號「三仔」之成年男子即駕駛前揭偷竊之曳引車及拖
    板車，其上載有竊得之挖土機1 臺，於97年7 月19日3 時48
    分許，從高雄市往屏東縣方向行駛，吳致遠則駕駛上開之自
    小客車尾隨於後。於前揭之曳引車等抵達屏東縣屏東市○○
    ○段288-4 地號之堆置場時，吳致遠與綽號「三仔」之成年
    男子竟共同意圖為自己不法所有之犯意聯絡，以不明之方式
    破壞該堆置場鐵製之欄杆型大門進入該堆置場，並由吳致遠
    於現場負責把風，另綽號「三仔」之成年男子則先將挖土機
    從拖板車駛至地面後，再利用挖土機將該堆置場內劉寶芳所
    有之覆工板1 批（重量共計2 萬4,350 公斤）移置拖板車上
    ，得手後則將該挖土機棄置該堆置場，旋即駕駛該曳引車及
    拖板車，其上載有覆工板1 批駛離該址，吳致遠亦尾隨於曳
    引車後方離開。吳致遠與該綽號「三仔」之成年男子於竊取
    上開覆工板1 批後，即往高雄市方向行駛，並前往李奕萱（
    另經臺灣高雄地方法院檢察署檢察官為不起訴處分）所經營
    位在高雄市○○區○○路34之10號「威盛五金有限公司」（
    下稱威盛公司）之回收場。嗣於同日8 時24分許由吳致遠出
    面向李奕萱佯稱該批覆工板已毀損欲出售，使李奕萱不疑有
    他而以每公斤新臺幣（下同）15元之價格予以購買，吳致遠
    則依要求書寫姓名、身分證字號及聯絡電話予李奕萱收執，
    李奕萱並將該覆工板變賣之金額36萬5,250 元交付予吳致遠
    。吳致遠於取得該筆款項後旋即與該綽號「三仔」之成年男
    子離開上址並朋分變賣之款項。嗣於97年7 月19日因呂澄柱
    、陳泳甫及劉寶芳發覺上開挖土機、曳引車及拖引車遭竊後
    報警處理，始查獲上情。
二、案經屏東縣政府警察局屏東分局報告臺灣屏東地方法院檢察
    署呈請臺灣高等法院檢察署檢察長核轉臺灣高雄地方法院檢
    察署檢察官偵查起訴。
    理  由
壹、證據能力部分：
    按被告以外之人於審判外之陳述，雖不符刑事訴訟法第159
    條之1 至第159 條之4 之規定，而經當事人於審判程序同意
    作為證據，法院審酌該言詞陳述或書面陳述作成時之情況，
    認為適當者，亦得為證據，刑事訴訟法第159 條之5 第1 項
    定有明文。本件檢察官、被告吳致遠於本院審判程序時，就
    本判決所引用審判外之言詞或書面陳述，均明示同意有證據
    能力，本院審酌該具有傳聞證據性質之證據，其取得過程並
    無瑕疵，與待證事實具有關聯性，證明力非明顯過低，以之
    作為證據係屬適當，認俱有證據能力。
貳、實體部分：
一、訊據被告吳致遠固坦承上開自小客車係登記於其名下，惟矢
    口否認有加重竊盜之犯行，辯稱：伊係駕駛上開自小客車載
    「三仔」至屏東開拖板車，當時該拖板車上已有覆工板，抵
    達後「三仔」就叫伊先回去，後來才駕駛上開自小客車與該
    綽號「三仔」之成年男子去變賣覆工板，伊並未參與竊取覆
    工板，亦不知道該覆工板係竊取而得云云。
二、經查：
（一）登記於「聖宏順通運有限公司」名下車牌號碼2K-886號營
      業貨運曳引車及車牌號碼OZ-25 號拖板車、呂澄柱所有之
      挖土機1 臺，於97年7 月19日3 時48分前分別停放在高雄
      市○○路710 號旁空地、高雄市○○路與河堤路口橋上，
      嗣因遭竊經上開所有人報警處理後，於屏東縣屏東市○○
      ○段288-4 地號之堆置場上發現上開之挖土機，另在高雄
      市○○路57號對面、高雄市○○區○○路發現前揭之曳引
      車及拖板車等情，業據證人即「聖宏順通運有限公司」員
      工蔡金福、呂澄柱於警詢及偵訊時證述綦詳，復有車籍查
      詢- 基本資料詳細畫面及贓物認領保管單各1 紙在卷可稽
      （屏東縣政府警察局屏東分局屏警分刑字第0980002293號
      卷第20頁至第27頁、第44頁、第46頁）；另原堆置在屏東
      縣屏東市○○○段288-4 地號堆置場上，為劉寶芳所有之
      覆工板1 批（重量共計2 萬4,350 公斤），於97年7 月19
      日3 時48分後某時許，因遭竊並於同日8 時24分許載運至
      李奕萱所經營之威盛公司變賣，變賣之款項共計36萬5,25
      0 元乙節，亦經證人劉寶芳、李奕萱於警詢及偵訊時證述
      明確，且有搜索、扣押筆錄、扣押物品目錄表、過磅單、
      贓物認領保管單等附卷佐參（上開警卷第6 頁至第17頁、
      第28頁至第34頁、第45頁），被告吳致遠亦不爭執上開各
      情，此部分之事實，即堪足採認。
（二）97年9 月17日凌晨3 時48分許上開失竊之曳引車連結該拖
      板車，其上載運前揭失竊之挖土機，由高雄往屏東方向行
      經高屏橋時，被告上開自小客車係尾隨於該曳引車後方；
      嗣於同日凌晨4 時53分許，從屏東往高雄方向，與上開同
      一地點即高屏橋，前揭拖板車上原載運之挖土機已不復見
      ，改載滿覆工板1 批，被告之上開自小客車亦尾隨其後等
      情，有屏東縣警察局裝設於屏東市○○路（高屏橋前）監
      視錄影器拍攝錄影存檔及翻拍之監視照片共計10張附卷可
      佐（上開警卷第51頁至第53頁）；而案發時97年7 月18日
      晚上12點多至97年7 月19日8 時許，上開自小客車係被告
      所駕駛乙節，迭經被告於偵訊及本院審理時供陳在卷（臺
      灣高雄地方法院檢察署99年度偵字第7033號卷第31頁，本
      院卷第37頁），被告亦不否認上開監視錄影翻拍之照片，
      該自小客車係其所駕駛無訛（上開偵卷第33頁）。是該曳
      引車、拖板車由高雄行駛往屏東時，其上載運有前揭失竊
      之挖土機，後於屏東往高雄行駛時，該拖板車上始改載運
      覆工板，且被告駕駛上開自小客車不論從高雄往屏東或屏
      東往高雄方向，均尾隨其後之事實，應堪認定。被告所辯
      係駕駛上開自小客車載該「三仔」之成年男子至屏東開曳
      引車，該拖板車上已載有覆工板乙節，核與客觀事實不符
      ，顯難憑採。
（三）又被害人劉寶芳前揭失竊之覆工板1 批，原係置放在屏東
      縣屏東市○○○段288-4 地號之堆置場內，重量總計高達
      2 萬4,350 公斤，以此一重量、體積而言，如無利用「重
      型機具」搬運，顯然無法移置拖板車上；因原本上開拖板
      車上載運之挖土機，嗣於該覆工板失竊之上址堆置場遭尋
      獲，有現場查獲照片2 張憑佐（上開警卷第56頁），是綽
      號「三仔」之成年男子顯然載運挖土機至該堆置場，並利
      用該挖土機將覆工板移置至其所偷竊之拖板車上之事實，
      亦堪認無疑。另從上開監視錄影翻拍照片之時間、地點而
      論，此一來回車程經過同一地點即「高屏橋」，2 者時間
      僅1 小時又5 分鐘（即該日3 時48分至4 時53分），於此
      一間隔中，縱使高速行駛或另行駛其他路徑，被告應無可
      能「再次」從屏東往返高雄2 地，且上開地點裝設之監視
      錄影器亦無被告駕駛自小客車「再次」來回之畫面，故被
      告尾隨該「三仔」之成年男子駕駛之曳引車至屏東市後，
      應無離開而逕行回家或至他處後，待該「三仔」之成年男
      子聯絡，再至該堆置場與其會合復隨至前揭所述位在高雄
      市威盛公司回收場之可能。亦即，以此時間、路程及覆工
      板失竊之情形觀之，因該曳引車從高雄市駛至上開之堆置
      場、再利用挖土機將覆工板移置至拖板車上、復駛離堆置
      場從屏東往高雄行駛等一連串之過程，應屬連續而不中斷
      ，且須花費相當之時間，而被告不可能於上開過程中途離
      開而另回高雄之住所，既如前述，其亦未供陳至屏東市後
      有另至他地之有利事實，是被告於此偷竊、搬運過程中應
      有參與其中乙節，顯較符合客觀事實，可得憑採。從而，
      被告前揭所辯，於抵達屏東後即先行回去，後來又駕駛上
      開自小客車與該綽號「三仔」之成年男子去變賣覆工板云
      云，顯屬不實。又被告與該「三仔」之成年男子，竊取覆
      工板後載運至資源回收場變賣，業經證人李奕萱證述明確
      ，且有被告書寫之個人身分資料1 紙在卷可稽（警卷第37
      頁），是被告與該「三仔」之成年男子偷竊覆工板，主觀
      係為變賣得款後以圖花用之不法犯意，亦堪認至明。
（四）綜上所述，被告與該綽號「三仔」之成年男子共同破壞堆
      置場之大門，並竊取該堆置場內之覆工板1 批後加以變賣
      之犯行，事證明確，堪予認定，應依法論科。至證人許王
      佳絹至本院雖具結證述被告於97年間確實有借住、寄居其
      家中等語，惟亦證稱已忘記本案案發時被告有無在家等情
      （本院卷第31頁、第32頁），且觀被告於偵訊時亦不否認
      於案發當日凌晨有駕駛上開自小客車跟隨曳引車從高雄市
      至屏東縣之情形，是證人上開之證述，難為有利於被告不
      在場之認定，附此敘明。
三、按刑法第321 條第1 項第2 款規定將「門扇」、「牆垣」、
    「其他安全設備」並列，而所謂「門扇」應專指門戶，即分
    隔住宅或建築物內外之出入口大門而言。另「其他安全設備
    」，則指門扇、牆垣以外，依社會通常觀念足認為防盜之一
    切設備者，如門鎖、窗戶、房間門或通往陽臺之門即屬之。
    查本案遭失竊之覆工板1 批，原置放在上開所述之堆置場內
    ，且該堆置場之四周均設有鋼板製圍牆，高約230 公分，並
    裝有鐵欄杆型大門等情，業經證人劉寶芳於警詢時證述明確
    （警卷第16頁）。是依該證人所述，顯然該堆置場係利用鋼
    板及鐵欄杆區分內外，以確保堆置場內物品之安全，並利用
    該鐵欄杆型之大門作為進出之用，故被告與該綽號「三仔」
    之成年男子，以不明方法破壞該堆置場之大門後，進入竊取
    置放於該處之覆工板1 批，應屬前揭所述毀壞門扇之竊盜行
    為甚明。故核被告所為，係犯刑法第321 條第1 項第2 款之
    毀壞門扇竊盜罪。公訴意旨漏未論及被告毀壞門扇竊盜之加
    重條件，尚有未洽，然與本案上開論罪部分係屬基本社會事
    實同一，本院自得加以審理，並依刑事訴訟法第300 條規定
    ，變更起訴法條。又被告與綽號「三仔」之成年男子間，就
    上開加重竊盜之犯行，有犯意聯絡及行為分擔，應論以共同
    正犯。爰審酌被告體健無缺，正值青壯之年，應可謀得正職
    賺取薪資以供生活所需，竟圖以偷取他人物品變賣後所獲取
    之金錢維持生計，法律觀念及價值觀均有所偏差，並任意破
    壞他人之大門侵入偷竊，造成被害人財物損害達40萬元，危
    害治安頗鉅，所為實不足取，並參以犯罪動機、手段、目的
    等一切情狀，量處如主文所示之刑，以示懲儆。
四、另公訴人雖以被告多次涉犯竊盜案件，顯見有犯罪之習慣，
    對社會秩序、民眾權益有重大危害，而被告正值青壯，卻未
    盡其力於正途，反而屢次犯罪，足認有矯治其惡習、性格，
    為使其學習一技之長，培育正確之謀生觀念，俾期能於將來
    刑滿重返社會，不再重蹈覆轍以獲新生，爰請求宣告保安處
    分等語。惟按「有犯罪之習慣或因遊蕩或懶惰成習而犯罪者
    ，於刑之執行前，令入勞動場所，強制工作。」刑法第90條
    第1 項定有明文。是依上開規定，令被告於刑之執行前，入
    勞動場所強制工作者，應以被告「有犯罪習慣或因遊蕩、懶
    惰成習而犯罪」為前提，並應有具體之事實以資證明，而非
    一有犯罪前科、累犯或被告犯有數案件等情形，即得認為有
    犯罪之習慣。經查，本案被告除犯上開加重竊盜之犯行外，
    雖尚有多次竊盜罪之行為，且經臺灣高等法院高雄分院以98
    年度上易字第919 號判決處應執行有期徒刑5 年6 月，並諭
    知於刑之執行前，令入勞動場所強制工作3 年確定。惟上開
    判決被告之犯罪時間，係自97年8 月11日至98年1 月15日止
    ，其行為期間均在本案犯行之後，尚非在本案犯行前即有多
    次之竊盜犯行，且復查卷內並無其他具體事證，得據以認定
    本案發生前被告確已有犯罪習慣，或因遊蕩、懶惰成習而犯
    罪。因上開判決已諭知被告於刑之執行前，令入勞動場所強
    制工作3 年，被告目前亦正於臺灣泰源技能訓練所強制工作
    中，是本院衡酌上開各情，認被告經本件刑罰之宣告及執行
    ，應已足以收教化矯治之效，改正其犯罪觀念，爰不另為強
    制工作之諭知，併此敘明。
參、無罪部分：
一、公訴意旨略以：被告吳致遠及姓名年籍不詳綽號「三仔」之
    成年男子共同意圖為自己不法所有，並基於竊盜之犯意聯絡
    ，先於97年7 月19日3 時48分前某時許，在高雄市○○路與
    河堤路口橋上，共同竊取呂澄柱所有之挖土機1 臺，價值30
    萬元得手；又於同日凌晨3 時48分前某時許，在高雄市○○
    路710 號旁空地，共同竊取登記於「聖宏順通運有限公司」
    （負責人為陳泳甫）名下車牌號碼2K-886號營業貨運曳引車
    及車牌號碼OZ-25 號拖板車，價值35萬元得手。因認被告吳
    致遠與綽號「三仔」之成年男子共同涉犯刑法第320 條第1
    項竊盜罪嫌云云。
二、按犯罪事實應依證據認定之，無證據不得認定犯罪事實；不
    能證明被告犯罪者，應諭知無罪之判決，刑事訴訟法第154
    條第2 項及第301 條第1 項前段分別定有明文。次按認定不
    利於被告之事實，須依積極證據，茍積極證據不足為不利於
    被告事實之認定時，即應為有利於被告事實之認定，更不必
    有何有利之證據；又被告否認犯罪事實所持之辯解，縱屬不
    能成立，仍非有積極證據足以證明其犯罪行為，不能遽為有
    罪之認定（最高法院30年上字第816 號判例、30年上字第18
    31號判例參照）。復按刑事訴訟法第161 條第1 項規定，檢
    察官就被告犯罪事實，應負舉證責任，並指出證明之方法，
    是檢察官對於起訴之犯罪事實，應負提出證據及說服之實質
    舉證責任，倘其所提出之證據，不足為被告有罪之積極證明
    ，或其指出證明之方法，無從說服法院以形成被告有罪之心
    證，基於無罪推定之原則，自應為被告無罪判決之諭知（最
    高法院92年台上字第128 號判例意旨亦可參照）。
三、公訴意旨認被告涉犯上開竊盜犯行，無非係以被害人呂澄柱
    、蔡金福、劉寶芳於警詢及偵訊中之指述、證人李旺樹於偵
    訊中之證述、屏東縣警察局屏東分局搜索扣押筆錄、扣押物
    品目錄表、被害人劉寶芳、呂澄柱出具之贓物認領保管單、
    過磅單、被告書立之個人身分資料、監視畫面翻拍照片及現
    場照片等資為論據。訊據被告固坦承有與綽號「三仔」之成
    年男子，一同前往資源回收場變賣覆工板1 批，惟堅詞否認
    有上開竊取曳引車、拖板車及挖土機之竊盜犯行，辯稱：該
    「三仔」之人打電話給伊，要求陪他去賣鐵，事後會給傭金
    ，伊並未與「三仔」之人一同去竊取曳引車、拖板車及挖土
    機等語。
四、經查，證人呂澄柱、蔡金福、劉寶芳及李旺樹於警詢、偵訊
    中之證述，其內容僅得證明上開之曳引車、拖板車及挖土機
    於何時、何地遭竊及報警處理、事後尋獲之相關事實，並未
    證述有目睹或知悉任何竊取過程中之情形；另搜索扣押筆錄
    、扣押物品目錄表、過磅單、贓物認領保管單及被告吳致遠
    書立之個人身分資料，亦僅能證明變賣覆工板及查扣後之狀
    況；而屏東縣警察局屏東分局提出之監視器翻拍照片、現場
    照片等證據，經本院綜合卷內證據評價認定被告應與綽號「
    三仔」之成年男子共同成立加重竊盜（即竊取覆工板1 批）
    之犯行，業如前述，是依公訴人所提出之證據資料，雖曳引
    車、拖板車及挖土機有遭竊之事實，核屬無疑，然並無其他
    積極證據足資證明被告確實有參與前階段偷竊曳引車、拖板
    車及挖土機之犯行；且觀上開曳引車等失竊之地點均有所不
    同，顯係分別時間著手，而挖土機除非短距離之移動，否則
    應須拖板手載運始得移置別處，故其偷竊之順序應為先偷取
    曳引車、拖板車後，再駛往挖土機之地點偷竊，復再前往覆
    工板之置放處，利用挖土機搬運覆工板至拖板車上。因上開
    偷竊之犯行，係屬分別犯意及各別行為，自不得以被告與該
    「三仔」之成年男子有共犯後階段之偷竊覆工板行為，逕而
    推認被告亦應有參與偷竊曳引車、拖板車及挖土機之犯行。
    從而，被告上開所辯之詞，尚非無據，且公訴人認被告涉嫌
    前揭犯行所憑之證據，尚不足以證明被告與該「三仔」之成
    年男子有共同竊盜上開曳引車、拖板車及挖土機之事實。此
    外，復查卷內並無其他積極證據足資認定被告確有公訴人所
    指此部分之犯行，是依前揭規定及判例意旨，自應為被告此
    部分無罪之諭知。
據上論斷，應依刑事訴訟法第299 條第1 項前段、第300 條、第
301 條第1 項，刑法第28條、第321 條第1 項第2 款，判決如主
文。
本案經檢察官顏漢文到庭執行職務。
中    華    民    國    100   年    1    月    18    日
                  刑事第十二庭  審判長法  官  黃建榮
                                      法  官  陳川傑
                                      法  官  林勳煜
以上正本證明與原本無異。
如不服本判決應於收受判決後10日內向本院提出上訴書狀，並應
敘述具體理由。其未敘述上訴理由者，應於上訴期間屆滿後20日
內向本院補提理由書( 均須按他造當事人之人數附繕本) 「切勿
逕送上級法院」。
中    華    民    國    100   年    1     月    18    日
                                      書記官  莊正彬
附錄本案論罪科刑法條：
中華民國刑法第321 條
（加重竊盜罪）
犯竊盜罪而有左列情形之一者，處6 月以上、5 年以下有期徒刑
：
一、於夜間侵入住宅或有人居住之建築物、船艦或隱匿其內而犯
    之者。
二、毀越門扇、牆垣或其他安全設備而犯之者。
三、攜帶兇器而犯之者。
四、結夥三人以上而犯之者。
五、乘火災、水災或其他災害之際而犯之者。
六、在車站或埠頭而犯之者。
前項之未遂犯罰之。